【裁判字號】    97,易,2728
【裁判日期】    980112
【裁判案由】    傷害等
【裁判全文】
臺灣板橋地方法院刑事判決              97年度易字第2728號
公  訴  人  臺灣板橋地方法院檢察署檢察官
被      告  甲○○
選任辯護人  廖德澆律師
，上列被告因恐嚇等案件，經檢察官聲請簡易判決處刑（96年度
偵字第19043 號），本院認不得以簡易判決處刑，改依通常程序
審理，而被告於準備程序中對被訴之事實為有罪陳述，本院合議
庭裁定由受命法官獨任行簡式審判程序，並就被訴恐嚇、強制部
分判決如下：
    主  文
甲○○犯恐嚇危害安全罪，處拘役肆拾日，如易科罰金，以新臺
幣壹仟元折算壹日；又犯剝奪他人行動自由罪，處拘役伍拾日，
如易科罰金，以新臺幣壹仟元折算壹日。應執行拘役捌拾日，如
易科罰金，以新臺幣壹仟元折算壹日。緩刑參年，緩刑期間付保
護管束。
    事  實
一、甲○○與乙○○原係同居男女朋友，具有家庭暴力防治法第
    三條第二款之家庭成員關係，雙方之間有金錢借貸糾紛，甲
    ○○於民國九十六年八月十五日晚間十一時三十分許撥打電
    話要求乙○○見面借錢遭拒，甲○○竟基於恐嚇危害安全之
    犯意，於電話中向乙○○恫稱：「如果不出來見面，就要對
    妳家人不利」等語，以此加害生命、身體之事，恐嚇乙○○
    ，使其心生畏怖，致生危害於安全。乙○○仍於翌日（即同
    月十六日）凌晨零時許應甲○○要求至臺北縣新莊市○○路
    三五九號之「新泰國中」前，甲○○即要求乙○○坐上其所
    駕駛車號ＦＥ－一六四八號自用小客車，遭乙○○拒絕，甲
    ○○竟基於剝奪他人行動自由之犯意，當場向乙○○恫稱：
    「如果不上車，就打妳，並對妳家人不利」、「如果不上車
    ，就讓妳躺在這裡」等語，致使乙○○心生畏懼而坐上甲○
    ○所駕駛之車輛，甲○○即駕駛該車搭載乙○○往臺北縣泰
    山鄉方向行駛；其後，乙○○於車子行駛中向甲○○表示要
    下車離去，並以手抓住甲○○所駕駛車輛之方向盤，甲○○
    見狀，拉扯乙○○頭髮並將其頭部往下按壓，復於行駛中徒
    手拉扯並毆打乙○○，致乙○○受有頭部外傷併下巴瘀傷、
    左肘瘀傷之傷害；其間，甲○○向乙○○恫稱：「我車上有
    刀，要將你滅屍」等語，以阻止乙○○下車，並於乙○○要
    撥打行動電話報警時，將乙○○手持之行動電話折斷（毀損
    部分未據告訴）並出拳毆打、掌摑乙○○臉部數次，致乙○
    ○受有臉部紅腫、左耳鼓膜穿孔之傷害（甲○○上開所涉普
    通傷害罪嫌部分，因乙○○於審理中撤回告訴，另為不受理
    判決），而以上開非法之方法剝奪乙○○行動自由約十分鐘
    。嗣於同日凌晨零時二十五分許，乙○○趁甲○○駕車行經
    泰山鄉○○路○段二一０號附近路口之停等紅燈時跳車離去
    ，並衝進臺北縣政府警察局新莊分局泰山分駐所報警查獲上
    情。
二、案經乙○○訴由臺北縣政府警察局新莊分局報請臺灣板橋地
    方法院檢察署檢察官偵查後聲請簡易判決處刑，本院認不得
    以簡易判決處刑，改依通常程序審理。
    理  由
一、上揭犯罪事實，業據被告甲○○於本院審理中坦承不諱（見
    九十七年十二月二十九日簡式審判筆錄），核與證人即告訴
    人乙○○於警詢、偵查及本院簡易程序調查時指證情節相符
    ，且有被告於案發時所駕駛之車號ＦＥ－一六四八號自用小
    貨車照片四幀、證人乙○○之照片五幀、行政院衛生署台北
    醫院診斷證明書二份、臺北醫院九十七年十二月十五日北醫
    歷字第０九七０００九八六四號函（指乙○○左耳並未達毀
    敗或嚴重減損聽能之程度）在卷可稽，堪信證人乙○○前揭
    指證屬實，是被告自白核與事實相符，堪以採憑。本案事證
    明確，被告犯行洵堪認定，應依法論科。
二、按家庭暴力防治法所稱「家庭暴力」，係指家庭成員間實施
    身體或精神上不法侵害之行為；又所稱「家庭暴力罪」，則
    指家庭成員間故意實施家庭暴力行為而成立其他法律所規定
    之犯罪，家庭暴力防治法第二條第一款、第二款分別定有明
    文。核被告所為，係犯刑法第三百零五條之恐嚇危害安全罪
    ，同法第三百零二條第一項之剝奪他人行動自由罪。且被告
    所為屬於對家庭成員間實施身體、精神上不法侵害之行為，
    自亦該當家庭暴力防治法所稱之家庭暴力罪，惟因家庭暴力
    防治法對於家庭暴力罪並無科處刑罰之規定，是以僅依刑法
    恐嚇危害安全罪、剝奪行動自由罪之規定予以論罪科刑即可
    。又被告以事實欄所載之非法方法，不讓證人乙○○下車離
    去之行為，已達剝奪乙○○之行動自由，應成立刑法第三百
    零二條第一項之剝奪他人行動自由罪，聲請簡易判決處刑書
    認被告此部分行為係犯刑法第三百零四條之強制罪，尚有未
    洽，業經蒞庭公訴檢察官於審理中提出補充理由書，並當庭
    更正被告此部分行為之起訴法條為刑法第三百零二條第一項
    之剝奪他人行動自由罪罪，本院自毋庸變更起訴法條，附此
    敘明。爰審酌被告犯罪之動機、目的、手段、所生危害，告
    訴人乙○○所受損害，兼衡被告犯後已與乙○○達成和解，
    乙○○撤回告訴並表示無再對被告進行追究，並於本院審理
    中陳稱其要原諒被告，希望被告能知道悔改等語（見卷附聲
    請撤回告訴狀、和解書、本院審判筆錄），及被告犯後於本
    院審理中坦承犯行，已有悔悟之態度，暨本件當事人、告訴
    人就科刑之意見等一切情狀，分別量處如主文所示之刑，並
    定其應執行之刑，且諭知易科罰金之折算標準。
三、末查，被告未曾因故意犯罪受有期徒刑以上刑之宣告，有臺
    灣高等法院被告全國前案紀錄表在卷可憑，被告於本院審理
    中，業與告訴人達成和解，告訴人於本院審理中亦表示希望
    被告能知道悔改等語，且被告因一時失慮致罹刑章，經此次
    偵審程序，當知所警惕，信無再犯之虞，本院認其所受宣告
    之刑以暫不執行為適當，併予宣告緩刑三年，以啟自新。又
    被告與告訴人乙○○於本案行為發生前曾係同居男女朋友關
    係一節，業據被告、告訴人供證在卷，足認其二人具有家庭
    暴力防治法第三條第二款之家庭成員關係，則被告對告訴人
    為家庭暴力行為，並受緩刑之宣告，且考量被告本案犯罪之
    情節及告訴人所受危害，爰依家庭暴力防治法第三十八條第
    一項及刑法第九十三條第一項規定，於緩刑期間內宣告付保
    護管束，以觀後效。
據上論斷，應依刑事訴訟法第四百五十二條、第二百七十三條之
一第一項、第二百九十九條第一項前段，刑法第三百零五條、第
三百零二條第一項、第四十一條第一項前段、第五十一條第六款
、第七十四條第一項第一款、第九十三條第一項規定，刑法施行
法第一條之一，家庭暴力防治法第三十八條第一項，判決如主文
。
本案經檢察官李巧菱到庭執行職務。
中    華    民    國    98    年    1     月    12    日
                  刑事第十三庭  法  官  楊 志 雄
以上正本證明與原本無異。
如不服本判決應於收受判決後十日內向本院提出上訴書狀，並應
敘述具體理由。其未敘述上訴理由者，應於上訴期間屆滿後二十
日內向本院補提理由書（均須按他造當事人之人數附繕本）「切
勿逕送上級法院」。
                                書記官  陳 春 銘
中    華    民    國    98    年    1     月    12    日
附錄本案論罪科刑法條全文：
刑法第302條第1項：
私行拘禁或以其他方法，剝奪人之行動自由者，處 5年以下有期
徒刑、拘役或300元以下罰金。
刑法第305條
以加害生命、身體、自由、名譽、財產之事，恐嚇他人致生危害
於安全者，處2 年以下有期徒刑、拘役或3 百元以下罰金。


司法院資訊處製作；財團法人民間司法改革基金會備份。
